【裁判字號】    95,台上,2203
【裁判日期】    950426
【裁判案由】    偽造有價證券等罪
【裁判全文】
最高法院刑事判決            九十五年度台上字第二二０三號
    上  訴  人  甲○○
                        3樓
上列上訴人因偽造有價證券等罪案件，不服台灣高等法院台中分
院中華民國九十二年八月二十七日第二審判決（九十二年度上訴
字第一一五一號，起訴案號：台灣台中地方法院檢察署九十年度
偵字第一八三一號、九十年度偵續字第一七四號），提起上訴，
本院判決如下：
    主  文
原判決撤銷，發回台灣高等法院台中分院 。
    理  由
本件原判決認定上訴人甲○○：(一)、意圖為自己不法之所有，基
於概括之犯意，明知已陷於無資力之嚴重狀態，先於民國八十七
年三月二十七日，偽刻董智強印章、偽蓋董智強印文並偽簽董智
強之署押，以偽造董智強為發票人名義如原判決附件一所示之面
額新台幣（下同）四十二萬三千七百二十五元本票，向乙○○佯
稱：伊有一位董智強之朋友，資力無虞，手中有十七張共一萬七
千股之大同資訊股份有限公司股票，祇因股票須十五日後始可領
回，卻因急需用錢，願以上開金額廉售，保證股票絕對沒有問題
云云，上訴人且出具「經手保證書」及於上揭本票上背書後，將
「經手保證書」及本票持交乙○○，致乙○○陷於錯誤，而於當
日交付同額支票二紙供其兌領。復於同年四月二十二日前之不詳
日期，持蕭新煌簽發面額三十八萬元、發票日為同年五月二日之
支票，向乙○○調借三十八萬元，嗣支票屆期時，上訴人則稱蕭
新煌無力給付票款，並出示其名下所有坐落於台中縣太平市○○
段九八一地號土地及其上九六三、九九二及九九三建號之不動產
權狀，向乙○○偽稱該等不動產尚有八至九百萬元之價值，且先
後簽發與上揭本票連號之票號二七五九四六號及二七五九四八號
之本票予乙○○，致乙○○誤認上訴人有相當資力，而各於同年
五月二日及四日，借貸三十八萬元予上訴人。嗣上訴人因乙○○
一再催討始陸續清償七十餘萬元，其後即未再清償何欠款，致乙
○○受有損害。(二)、另為自己不法所有之意圖，基於概括犯意，
明知已陷於無資力之嚴重狀態，連續先於同年九月間某日，向丙
○○佯稱其父林崑山與叔父林朝枝所有坐落台中縣太平市○○段
七筆土地（地號六四○、六一六、六三九、六三八、六四五、六
一九、六一七號），有人願出價每坪六萬元全部買受，其叔父林
朝枝願以每坪三至四萬元出售，倘丙○○先出斡旋金三百萬元，
合其三百萬元，共六百萬元，其即可說服林朝枝以三至四萬元連
同其父林崑山所有之部分一同出售云云，且偽刻林朝枝之印章、
偽蓋林朝枝印文，以偽造林朝枝名義出具之買賣斡旋金收據，持
以行使交付丙○○而予取信，致丙○○陷於錯誤，如數交付三百
萬元，致生損害於林朝枝。後復向丙○○誆稱：上述土地四週國
有畸零地（即同段地號六一八、六二○、六四四、六四七號土地
），可向國有財產局申請承租再辦理優先承購，其可代丙○○辦
理，惟須先繳款三十四萬八千元等語，致丙○○又陷於錯誤，而
於同年十一月十四日如數交付，嗣經丙○○循線追查後始知受騙
等情。因而維持第一審論處上訴人意圖供行使之用，而偽造有價
證券及行使偽造私文書，足以生損害於他人二罪刑之判決，駁回
上訴人及檢察官之第二審上訴。固非無見。
惟查：(一)、連續犯係屬裁判上一罪，於適用時，不得予以割裂。
是連續犯罪之一部縱與多種他罪牽連，仍應包括的先將全部之連
續各行為，論以連續犯一罪，再按牽連犯之例，與多種他罪從其
中最重之一罪處斷。原判決事實欄並未明確記載上訴人分向乙○
○及丙○○詐欺之行為，係基於一個概括犯意，致事實猶有欠明
，本院尚無從為其適用法律是否正確之判斷。又原判決理由二內
，既謂上訴人「先後多次詐欺取財之犯行，均觸犯構成要件相同
之罪名，顯係基於概括之犯意為之，為連續犯，論以一詐欺取財
罪」，復謂上訴人所犯「偽造有價證券、詐欺取財及行使偽造私
文書、詐欺取財罪間，均有方法結果之牽連關係，為牽連犯，應
各從一重之偽造有價證券及行使偽造私文書罪處斷」，再以「偽
造有價證券及行使偽造私文書罪二罪，犯意各別，行為互殊，應
予分論併罰」（見原判決第七頁第六至十一行），顯然將連續詐
欺取財一罪予以割裂為二，再分別與偽造有價證券及行使偽造私
文書罪依牽連犯處斷，其法則適用自有未當。(二)、刑法第二百十
九條規定：「偽造之印章、印文或署押，不問屬於犯人與否，沒
收之。」係採義務沒收主義，用以確保社會公信。原判決既認定
上訴人「偽刻董智強印章」（見原判決第一頁事實欄第二行），
且「偽刻林朝枝之印章、偽蓋林朝枝印文，以偽造林朝枝名義出
具之買賣斡旋金收據」（見原判決第三頁第二、三行），乃未就
所偽刻之董智強、林朝枝印章宣告沒收，已有判決不適用法則之
違失，竟另說明「偽造之買賣斡旋金收據，係被告犯罪所用之物
，但業經被交付予告訴人丙○○收執，已非被告所有之物，爰不
宣告沒收」（見原判決第八頁第七、八行），置其上偽造之林朝
枝署押及印文於不顧（見原判決附件二），容有未注意刑法第二
百十九條乃係同法第三十八條之特別規定，應予優先適用之違誤
。以上，或為上訴意旨所指摘，或屬本院得依職權調查之事項，
應認原判決具有撤銷發回更審之原因。至原判決認上訴人尚牽連
犯詐欺取財罪部分，雖屬不得上訴第三審之罪，與原判決理由欄
三不另為無罪諭知部分，均基於審判不可分之原則，併予發回。
據上論結，應依刑事訴訟法第三百九十七條、第四百零一條，判
決如主文。
中    華    民    國  九十五  年    四    月  二十六  日
                      最高法院刑事第八庭
                          審判長法官  張  淳  淙
                                法官  張  春  福
                                法官  呂  丹  玉
                                法官  洪  昌  宏
                                法官  蔡  彩  貞
      本件正本證明與原本無異
                                      書  記  官
中    華    民    國  九十五  年    五    月    一    日
                                                      Ｌ


司法院資訊處製作；財團法人民間司法改革基金會備份。
